【裁判字號】    90,上重訴,182
【裁判日期】    891229
【裁判案由】    毒品危害防制條例
【裁判全文】
臺灣高等法院臺南分院刑事判決        九十年度上重訴字第一八二號  Ａ
      上  訴  人
      即  被  告  乙  ○  ○
      選任辯護人  李  孟  哲  律師
      上  訴  人
      即  被  告  甲  ○  ○
      指定辯護人  本院公設辯護人  丁  ○  ○
      上  訴  人
      即  被  告  丙  ○  ○
      選任辯護人  鄭  慶  海  律師
右上訴人因違反毒品危害防制條例案件，不服臺灣臺南地方法院八十九年度重訴字第
二八號中華民國八十九年十二月二十九日第一審判決（起訴案號：臺灣臺南地方法院
檢察署八十九年度偵字第九二八一、九四○四號），提起上訴，本院判決如左：
      主      文
原判決撤銷。
乙○○、甲○○共同連續販賣第一級毒品，乙○○處無期徒刑，褫奪公權終身，甲○○處有期徒刑拾年，褫奪公權伍年。扣案如附表編號一所示之第一級毒品海洛因沒收
併銷燬之。販賣第一級毒品所得新台幣伍拾貳萬伍仟元沒收，如全部或一部不能沒收
時，以其財產抵償之。
丙○○共同販賣第一級毒品，處無期徒刑，褫奪公權終身。扣案如附表編號二所示之
第一級毒品海洛因沒收併銷燬之。
      事      實
一、乙○○於民國八十四年間，因盜匪案，經台灣高等法院高雄分院判處有期徒刑十
    一年八月確定，於八十九年六月九日假釋出獄，現仍假釋中；甲○○於八十五年
    間，因盜匪案，經台灣高雄地方法院判處有期徒刑九年確定，於八十九年六月九
    日假釋出獄，現仍假釋中，均不知悔改。因林旭祥（另案以八十九年偵字第九二
    八二號偵結起訴由原審審理中）於八十九年八月七日下午四時四十分許，在高雄
    市○○○路瑜泉冰果室內，以新台幣（下同）五十二萬五千元之價格，向香港綽
    號「小龍」成年男子購買毒品海洛因磚一塊（淨重三百四十八點三四公克，純度
    百分之七十二點三三，純質淨重二百五十一點九五公克），而由「小龍」所委派
    在台灣並與其共同基於概括犯意聯絡的手下綽號「大姐」（另案由檢察官偵辦）
    之弟「乙○○及澳門籍甲○○」交付予林旭祥，林旭祥購得上開毒品海洛因磚一
    塊後，於同日下午十七時三十分許，持往高雄市○○○路蘭卡威咖啡館內，欲販
    賣予郭敏華之際，為警查獲，並當場起出林旭祥上開甫購得之毒品海洛因磚一塊
    （另扣於他案），再經林旭祥供述其毒品來源係向「小龍」購買，而查悉上情。
二、林旭祥被警查獲後，即配合警方於八十九年八月七日下午二十一時許，向香港綽
    號「小龍」男子佯稱欲再購買毒品海洛因，「小龍」復派其在台手下綽號「大姐
    」之弟乙○○及澳門籍男子甲○○共同駕乘ＷＢ－八三八六號自小客車，持交毒
    品海洛因磚一塊毛重約七百五十公克（詳如附表編號一所示），前往高雄市三民
    區○○○路六十八號尚賓釣蝦場前，欲以一百零五萬元之價格販賣予林旭祥時，
    尚未交付即為警查獲，並在上述自小客車右前側座位底下扣得上開毒品海洛因磚
    一塊。
三、林旭祥又於八十九年八月十日下午十五時三十分許，配合警方與其海洛因來源即
    大陸男子劉三傳取得連繫，佯稱欲以二百萬元購買海洛因，劉三傳乃委派與其有
    共同販賣毒品犯意聯絡之手下「丙○○」至台北市倉庫向綽號「小草」（另案由
    檢察官偵辦）處領取意圖販賣而販入之毒品海洛因，與林旭祥相約在台中市○○
    路○段二百四十號加州汽車旅館二六五號房內交付毒品海洛因，丙○○依指示持
    毒品海洛因六十四小包含袋重約一千四百三十八點四公克（詳如附表編號二所示
    ），欲販賣予林旭祥，尚未交付即為警查獲，並當場扣得上開毒品海洛因。
二、案經台南市警察局第二分局報告臺灣臺南地方法院檢察署檢察官偵查起訴。
      理      由
一、訊據被告乙○○、甲○○、丙○○均矢口否認有何販賣第一級毒品犯行，被告乙○○辯稱：伊於八十九年八月七日下午四時四十分許，未曾與被告甲○○一同至
    瑜泉冰果室，同日下午二十一時許亦未與被告甲○○相約至尚賓釣蝦場云云。被
    告甲○○固坦承其確有於前揭時、地與林旭祥見面二次等情不諱，惟辯稱：伊在
    瑜泉冰果室時，是乙○○將毒品交給林旭祥，而由前開自小客車內查獲之毒品為
    乙○○所放置，伊事先均不知係毒品，伊於警訊所為供述係因遭警員壓住其手恐
    嚇所致云云。被告丙○○則以伊係依老闆指示交禮物予林旭祥，不知是毒品云云
    置辯。
二、經查：
（一）右揭事實，業據證人林旭祥於警、偵訊及原審訊問時證述買賣毒品交易等經過
      綦詳，核與被告甲○○於警訊及第一次偵訊時及被告丙○○於警訊時坦認之事
      實大致相符。
（二）被告甲○○於原審審理時翻異前詞，辯稱為警刑求逼供，否認其知悉交付予林
      旭祥之物為毒品等語云云。查被告甲○○被查獲時身上有喜美車子鑰匙，警方
      詢問他如何前來釣蝦場，甲○○答稱是坐計程車來，後因警方發現以該鑰匙，
      可以打開一輛喜美的車子，當時甲○○很緊張大喊說不是他的，是乙○○的，
      然後甲○○帶警方去坐墊底下將毒品起出，說會坦白等情，已據查獲員警李威
      賢於原審審理中證述甚詳（原審八十九年十一月廿八日筆錄），故被告甲○○
      若不知該物品為毒品，何以交通工具都刻意隱瞞，嗣警方查獲其身上鑰匙並打
      開附近車輛時，始充分配合取出毒品並推稱係乙○○所有等語，足徵所謂不知
      毒品云云，已難置信。復按諸經驗法則，案發時之供述較少權衡利害得失或受
      他人干預，比之事後翻異之詞，自較可信。又設若被告確為警刑求逼供，應會
      於檢察官初訊時即時陳明，裨得昭雪清白，其初不為此，反於檢察官初訊時積
      極陳明其於警訊所言屬實，渠稱：「（今天查獲多少毒品？）我是澳門籍人，
      今天是把風，乙○○叫我去一個地方看對方來時再打電話給乙○○，徐某才把
      東西帶來，我知道是毒品，但不知是海洛因」、「（你知道他們在交易毒品？
      ）知道，但不知道數量，平常都叫我拿一點點的東西而已，都是一點點的毒品
      」、「（事後乙○○給你多少錢？）只有給我二、三千元零用錢」、「（警訊
      所言實在？）實在」等語明確，被告甲○○並未於檢察官初訊及嗣後八十九年
      九月十八日偵查中陳明為警刑求逼供，故其事後空言指稱被刑求取供云云，已
      屬無據。
（三）雖被告乙○○否認其曾與林旭祥見面等情。惟查，被告甲○○一再陳稱係與被
      告乙○○一同前往瑜泉冰果室，並有與乙○○相約在釣蝦場等情；又證人林旭
      祥於警訊時供承：「我被警方查獲後主動配合警方聯絡毒品上游小龍，小龍再
      叫高雄一位大姐用之前同樣模式派小弟甲○○、乙○○約在二十一時前往高雄
      市○○路六八號前交易」（八十九年八月八日警訊筆錄參見），並於原審訊問
      時結證稱：「我依約前往（瑜泉）冰果室甲○○即問我是否為教官，我說是，
      並進一步問他是否為香港派來的人，他說是，他就帶我到外面的一部黑色機車
      上，乙○○站在機車旁，當時我不認識乙○○」、「我和大姐說我坐在白色吉
      普車上，並說穿同色衣服，大姐說，他派同日之前所派之二位男子前來交貨」
      等語（原審八十九年十月二十六日訊問筆錄參見），而證人林旭祥於原審八十
      九年度重訴二九號被訴販賣毒品案件中亦供述：在瑜泉冰果室甲○○過去與其
      接洽，乙○○則站在旁邊，甲○○告訴伊海洛因放在機車上，帶伊過去拿等情
      無訛（參卷附該案八十九年十月五日訊問筆錄），參以證人即偕同林旭祥查獲
      被告之警員李威賢於原審證稱：伊與林旭祥在車內，見被告乙○○及甲○○二
      人走過來，甲○○向前靠近車子對林旭祥說，大姐說要他下車東西已帶來了等
      語，另證人即警員周宏哲於原審亦證述渠等到釣蝦場確有看到乙○○與甲○○
      一同出現等情屬實。綜合上開各節證述足認，被告乙○○所辯顯係臨訟飾卸之
      詞，無可採信。又查被告乙○○、甲○○係在現場為警當場查獲，故被告請求
      調查汽車修理廠至高雄市○○路朋友住處，車程若干？及電話通聯紀錄，核無
      必要。
（四）雖被告丙○○辯稱伊不知送給林旭祥之物為毒品。然查：
      (1)、被告丙○○如何依劉三傳指示領取並運送毒品，並打算交付毒品予林旭祥
          ，向林旭祥收取毒品貨款之計價方式，及劉三傳毒品來源係向何處購得之
          事實，業據其於警訊及初次偵訊時供述甚詳，並有其於八十八年八月十日
          二十時十五分許書立之自白書影本一紙存卷可資佐證，其於自白書中亦已
          自白伊幫劉三傳送禮物即可取得幾萬元的高額報酬，事後得知係毒品，而
          被安排擔任劉三傳司機及收錢的工作等情。參以證人林旭祥於原審訊問時
          證稱被告確依劉三傳指示向伊收取毒品貨款等情無誤，足證被告丙○○對
          其擬以交付林旭祥之物為毒品乙節知之甚詳，是被告丙○○前開所辯無非
          事後臨訟狡飾之詞，無足採信。
      (2)、此外，前揭扣案白粉，經送法務部調查局鑑定結果確含毒品海洛因成分，
          有該局00000000號、00000000號、00000000號
          、00000000號、00000000號、00000000號鑑定
          通知書共六紙在卷可憑。
      (3)、被告丙○○上訴辯稱略以：林旭祥與大陸男子劉三傳之買賣行為為虛假，
          應認劉三傳不構成販賣毒品罪，則受命為劉三傳之轉交毒品之被告丙○○
          ，同理亦不構成販賣毒品未遂罪等語。惟按所謂販賣行為，並不以販入之
          後復行賣出為要件，祇要以營利為目的，將毒品購入或賣出，有一於此，
          其犯罪即為完成，查劉三傳持有之毒品數量非少，且本既以販賣圖利之意
          思購入，雖於販出尚未交付之際，即被當場查獲，仍屬犯罪既遂（六十九
          年度台上字第一六七五號、六十七年度台上字第二五○○號判例參照），
          被告乃劉三傳委派領取毒品交付毒品又擔任劉三傳司機及收錢的工作，其
          與劉三傳有共同販賣毒品犯意聯絡，故縱林旭祥係配合警方辦案而佯裝購
          買，自始並無購買毒品之要約意思，且被告等均尚未交付上開毒品即為警
          查獲，仍應認渠販賣毒品既遂，所辯不足採信。
      (4)、至於係由劉三傳主動連繫林旭祥兜售抑或受林旭祥主動佯稱購買毒品，均
          不影響劉三傳於販入上開毒品之彼時起之營利意圖，故被告丙○○聲請調
          閱林旭祥與劉三傳間及劉三傳與被告丙○○間之通話記錄，本院認為無必
          要，附此敘明。
    綜上各情相互參酌，本件事證已臻明確，被告等犯行堪以認定。
三、按被告乙○○、甲○○至上開尚賓釣蝦場所持有的毒品海洛因磚一塊淨重六百八
    十九點七三公克，而被告丙○○持有擬交付予林旭祥之毒品海洛因六十四小包含
    袋重約一千四百三十八點四公克，均重量非少，價格昂貴，衡情斷無可能持此巨
    量毒品供己施用，足認與渠等有犯意聯絡之「小龍」、劉三傳，於持有前開毒品
    均係意圖營利販賣之物無訛。核被告乙○○、甲○○、丙○○等人所為，均係犯
    毒品危害防制條例第四條第一項之販賣第一級毒品罪；又被告等販賣毒品海洛因
    前持有毒品之低度行為，為持有後進而販賣之高度行為所吸收，故不復另論其持
    有第一級毒品罪。被告乙○○、甲○○與香港綽號「小龍」男子及綽號「大姐」
    女子間，有犯意之聯絡及行為之分擔，均為共同正犯；被告丙○○與劉三傳及綽
    號「阿草」男子間有犯意之聯絡及行為之分擔，為共同正犯。又被告乙○○、甲○○二人先後兩次販賣毒品海洛因之犯行，時間緊接，犯罪基本構成要件相同，
    顯係基於概括犯意而為之，應依連續犯之規定論以販賣第一級毒品罪，惟因法定
    本刑為死刑、無期徒刑不得加重其刑。原審因認被告等犯行罪證明確予以論科固
    非無見，惟查所謂販賣行為，並不以販入之後復行賣出為要件，祇要以營利為目
    的，將毒品購入或賣出，有一於此，其犯罪即為完成，查本件被告等持有之毒品
    數量非少，且本既以販賣圖利之意思購入，雖有於販出尚未交付之際，即被當場
    查獲，仍屬犯罪既遂，原審疏未詳查，遽認屬未遂，自有違誤，又事實二部分警
    方自小客車右前側座位底下扣得上開毒品海洛因磚一塊，原審事實誤為二塊，與
    事實亦有未合。被告等上訴意旨否認犯罪，徒陳詞指摘原判決不當，雖無可取，
    然原判決既有可議，自應由本院將原判決改判。查被告甲○○因生活不濟，而受
    「大姐」僱用支領薪資，其為上開犯行均係受「大姐」指示聽命行事，其並非由
    販賣毒品中直接取得利益，犯罪情狀非無可憫，科以法定低度刑無期徒刑尚嫌過
    重，爰依刑法第五十九條之規定減輕其刑。爰審酌被告乙○○、丙○○，與上開
    販賣毒品犯行之核心人物過從甚密，均分擔主要販賣毒品行為，而被告等三人所
    犯販賣毒品數量非少，流入市面供人施用，殘害他人身心健康至鉅、犯罪所得、
    犯罪動機、目的、手段、犯後矢口犯行等一切情狀，各量處如主文所示之刑，併
    分別依法諭知如主文所示褫奪公權。扣案之如附表編號一、二號所示之第一級毒
    品海洛因，係屬違禁物，均應依同條例第十八條第一項宣告沒收銷燬之。
四、又被告乙○○及甲○○販賣毒品海洛因予林旭祥一次既遂而販得五十二萬五千元
    ，為渠等二人犯罪所得之財物，雖未扣案，然不能證明業已費失，併依毒品危害
    防制條例第十九條第一項之規定宣告沒收，如全部或一部不能沒收時，以其財產
    抵償之。
據上論斷，應依刑事訴訟法第三百六十九條第一項前段、第三百六十四條、第二百九
十九條第一項前段，毒品危害防制條例第四條第一項、第十八條第一項、第十九條第
一項，刑法第十一條前段、第二十八條、第五十六條、第五十九條、第三十七條，判
決如主文。
本案經檢察官王碧霞到庭執行職務。
中    華    民    國      九十      年      三      月        十九      日
                                  臺灣高等法院臺南分院刑事第四庭
                                      審判長法官  陳    義    仲
                                            法官  徐    財    福
                                            法官  宋    明    蒼
右正本證明與原本無異。
如不服本判決，應於判決送達後十日內向本院提出上訴狀，其未敘述理由者並應於提
出上訴狀後十日內向本院補提理由書（應附繕本)。
                                      法院書記官  余    素    美
中    華    民    國      九十      年      三      月      二十一      日
附錄本案論罪科刑法條全文：
毒品危害防制條例第四條
製造、運輸、販賣第一級毒品者，處死刑或無期徒刑；處無期徒刑者，得
併科新台幣一千萬元以下罰金。
製造、運輸、販賣第二級毒品者，處無期徒刑或七年以上有期徒刑，得併
科新台幣七百萬元以下罰金。
製造、運輸、販賣第三級毒品者，處五年以上有期徒刑，得併科新台幣五
百萬元以下罰金。
附表：
┌──┬──────┬─────┬───────────────────┐
│編號│  物品名稱  │  數  量  │        備              註            │
├──┼──────┼─────┼───────────────────┤
│ 一 │毒品海洛因磚│一塊      │毛重約七百五十公克（淨重六百八十九點七│
│    │            │          │三公克，純度百分之七十三點七八，純質淨│
│    │            │          │重五百零八點八八公克）                │
├──┼──────┼─────┼───────────────────┤
│ 二 │毒品海洛因  │六十四小包│含袋重約一千四百三十八點四公克（其中十│
│    │            │          │六包，合計淨重三百四十一點四七公克，純│
│    │            │          │度百分之五十九點七五，純質淨重二百零四│
│    │            │          │點零三公克；另十八包，合計淨重三百九十│
│    │            │          │四點三二公克，純度百分之五十九點七五，│
│    │            │          │純質淨重二百三十五點六一公克；另十四包│
│    │            │          │，合計淨重二百八十七點五三公克，純度百│
│    │            │          │分之五十九點七五，純質淨重一百七十一點│
│    │            │          │八零公克；另十六包，合計淨重三百四十四│
│    │            │          │點二三公克，純度百分之五十九點七五，純│
│    │            │          │質淨重二百零五點六八公克）            │
└──┴──────┴─────┴───────────────────┘


司法院資訊處製作；財團法人民間司法改革基金會備份。
